【裁判字號】    97,訴,529
【裁判日期】    990716
【裁判案由】    拆屋還地
【裁判全文】
臺灣基隆地方法院民事裁定               97年度訴字第529號
原      告  祭祀公業廖逸南
法定代理人  廖裕德
訴訟代理人  黃雅羚律師
            黃敬唐律師
被      告  金珠倉儲股份有限公司
(變 更 前)
法定代理人  何邱敏惠
訴訟代理人  陳雅萍律師
被      告  何子明
(變 更 後)
上當事人間請求拆屋還地事件，原告為訴之變更，本院裁定如下
：
    主      文
原告變更之訴駁回。
訴訟費用由原告負擔。
    理      由
一、按訴狀送達後，原告不得將原訴變更或追加他訴，民事訴訟
    法第255條第1項前段定有明文。而當事人、訴訟標的及應受
    判決事項之聲明（簡稱訴之聲明）為訴之要素，三者之中，
    如有其一發生變動或增加，即生訴之變更或追加之問題。
二、本件原告原係對被告金珠倉儲股份有限公司(下稱金珠公司)
    提起拆屋還地之訴，其事實及理由略以：坐落台北縣瑞芳鎮
    ○○○段魚坑小段240之1、247、250地號土地乃原告所有
    ，原告於民國87年1月1日將上開3筆土地中之492坪出租與被
    告金珠公司興建廠房(下稱系爭地上物)，租期自87年1月1日
    起至96年12月31日止，嗣因租期屆期，縱或有不定期限租賃
    關係存在，被告金珠公司因繼續2期以上未繳付租金，原告
    亦已依法發函通知被告金珠公司終止租約，被告金珠公司已
    無繼續占有上開3筆土地之正當權源，而被告金珠公司在上
    開3筆土地上興建系爭地上物，乃系爭地上物之所有權人，
    具有拆除權能，為此本於民法第767條之規定，提起本件訴
    訟。並求為判決：被告金珠公司應將坐落台北縣瑞芳鎮○○
    ○段魚坑小段240之1、247、250地號土地上如附圖所示編
    號240之1A、247之A、247之B、250之A、250之B、250之C部
    分、面積共計1,351平方公尺之系爭地上物拆除，並將上開
    占有之土地返還原告。經本院審理後，於98年1月19日、98
    年4月23日、98年5月25日、98年7月16日、99年3月23日，前
    後共5次之言詞辯論期日均係就此為辯論；及至99年5月24日
    ，原告未得被告金珠公司同意，以系爭地上物之實際所有權
    人乃何子明為由，請求將被告變更為「何子明」，而為訴之
    變更，並求為判決：被告何子明應將坐落台北縣瑞芳鎮○○
    ○段魚坑小段240之1、247、250地號土地上如附圖所示編
    號240之1A、247之A、247之B、250之A、250之B、250之C部
    分、面積共計1,351平方公尺之系爭地上物拆除，並將上開
    占有之土地返還原告。被告金珠公司於本院99年6月8日第6
    次言詞辯論期日當庭以已非同一基礎事實及妨礙被告之防禦
    ，訴訟終結為由，而反對原告為上開訴之變更。
三、原告雖主張變更前、後之二訴，其請求之基礎事實同一，惟
    民事訴訟法第255條第1項第2款所謂「請求之基礎事實同一
    」，係指變更或追加之訴與原訴之主要爭點有其共同性，各
    請求利益之主張在社會生活上可認為同一或關連，而就原請
    求之訴訟及證據資料，於審理繼續進行在相當程度範圍內具
    有同一性或一體性，得期待於後請求之審理予以利用，俾先
    後兩請求在同一程序得加以解決，避免重複審理，進而為統
    一解決紛爭者，即屬之。而判斷是否合於民事訴訟法第255
    條第1項第2款之「請求之基礎事實同一」，則應考慮被告之
    防禦權是否受到不利益及在訴訟過程，准予為訴之變更、追
    加後，原來已經進行過之訴訟資料與證據資料，有無繼續使
    用之可能性及價值（最高法院90年台抗字第519號判決意旨
    參照）。本件原訴之主要爭點在於被告金珠公司是否為系爭
    地上物之所有權人及被告金珠公司所有之系爭地上物有無占
    有原告上開3筆土地之正當權源？原告變更後之訴訟，爭點
    則為被告何子明是否為系爭地上物之所有權人及被告何子明
    所有之系爭地上物有無占有原告上開3筆土地之正當權源？
    二者並無共同性，蓋系爭地上物非被告金珠公司所有，未必
    即為被告何子明所有，尚難單憑被告金珠公司之抗辯，遽認
    被告何子明必為系爭地上物之所有權人，且被告何子明或仍
    抗辯其非系爭地上物所有權人，或縱自認其係系爭地上物所
    有權人，然其或有占用之合法權源之諸多抗辯，被告何子明
    之抗辯理由尚有未明，原請求之訴訟及證據資料於後訴未必
    有繼續使用之可能與價值，且如許原告變更，對已長期應訴
    且耗費諸多時間之被告金珠公司之訴訟權(可能有再隨時遭
    起訴之危險)，及被告何子明之防禦權均屬不利，揆諸首揭
    說明，自難認變更前、後二訴之基礎事實同一，且有礙被告
    何子明之防禦及訴訟之終結，原告為本件訴之變更，即難准
    許。
四、依民事訴訟法第249條第1項第6款、第95條，第78條，裁定
    如主文。
中    華    民    國    99    年    7     月    16    日
                   民事庭法   官  徐世禎
以上正本係照原本作成。
如對本裁定抗告，應於本裁定送達後10日內，向本院提出抗告狀
，並繳納抗告費新臺幣1000元。
中    華    民    國    99    年    7     月    16    日
                          書記官  周素秋

司法院資訊處製作；財團法人民間司法改革基金會備份。
